臺灣高雄地方法院刑事判決　　　　　　　 96年度訴字第157號
公　訴　人　臺灣高雄地方法院檢察署檢察官
被　　　告　乙○○
上列被告因偽造文書等案件，經檢察官提起公訴（95年度偵字第
18531 號），被告於準備程序中就被訴事實為有罪之陳述，經告
以簡式審判之旨，本院合議庭裁定由受命法官獨任進行簡式審判
程序，判決如下：
    主  文
乙○○連續行使偽造私文書，足以生損害於他人，累犯，處有期
徒刑拾月，如附表二、三、四、五所示交易之簽帳單上偽造之「
甲○○」署名均沒收。
    事  實
一、乙○○前於民國85年間因妨害風化案件，經本院判處有期徒
    刑6 年確定，並於92年5 月21日執行完畢。詎其仍不知悔改
    ，竟基於意圖為自己不法所有之概括犯意，先連續於95年3
    、4 月間，分別趁與其同住高雄市旗津區渡船巷101 之2 號
    之兄長甲○○不注意之際，竊取如附表一所示之中國信託商
    業銀行股份有限公司（下稱中信銀行）、台新商業銀行股份
    有限公司（下稱台新銀行）、美商花旗銀行股份有限公司（
    下稱花旗銀行）、聯邦商業銀行股份有限公司（下稱聯邦銀
    行）信用卡後；即自95年3 月26日起至95年5 月22日止，再
    連續於附表二至附表五所示之時間，持上開竊取之信用卡，
    冒用甲○○名義刷卡消費，並在信用卡簽帳單上，偽簽甲○
    ○之署押，持交該等商店之店員而行使之，足生損害於甲○
    ○、附表二至五所示之銀行及該等銀行對於客戶使用信用卡
    消費資料管理之正確性，並使上開銀行誤認刷卡人係甲○○
    而陷於錯誤，如數預先支付乙○○如附表二至五所示盜刷之
    金額總計新臺幣（下同）453,608 元。乙○○復承前概括之
    犯意，於95年6 月1 日持前開花旗銀行信用卡，至臺灣中小
    企業銀行某提款機，以冒用所竊得之上開花旗銀行信用卡並
    鍵入密碼預借現金之不正方法，由屬於自動付款設備之提款
    機取得現金1000元。嗣甲○○得知其信用卡遭冒用後即報警
    循線查悉上情。
二、案經甲○○訴由高雄巿政府警察局鼓山分局報告臺灣高雄地
    方法院檢察署檢察官偵查起訴。
    理  由
一、本件被告所犯為死刑、無期徒刑或最輕本刑為3 年以上有期
    徒刑以外之罪，其於準備程序中就被訴事實為有罪之陳述，
    經法官告知簡式審判程序之旨，並聽取公訴人之意見後，本
    院合議庭依刑事訴訟法第273 條之1第1項規定，裁定由受命
    法官獨任進行簡式審判程序，合先敘明。
二、訊據被告對上開犯行均坦承不諱，核與證人即告訴人甲○○
    於警詢及偵訊之證述相符，並有附表一所示4 張信用卡之消
    費明細及簽帳單影本多紙在卷可稽，足證被告出於任意性之
    自白與事實相符，從而本件事證明確，被告犯行已堪認定。
三、按行為後「法律有變更」者，適用行為時之法律，但行為後
    之法律有利於行為人者，適用最有利於行為人之法律，現行
    刑法第2 條第1 項定有明文。本條係規範行為後新舊法比較
    適用之準據法，本身並無新舊法比較之問題，應先敘明。而
    本條所指「法律變更」與法律修正之概念有別；所謂法律變
    更應係指因法律修正而「刑罰」有實質之更異而言（如修正
    後新舊法法定本刑輕重變更或犯罪構成要件寬嚴不同），始
    有依上開規定為準據法而比較適用新法或舊法之問題。如新
    舊法處罰之輕重仍然相同（例如僅形式上修正法律用語或條
    次移列），並無有利或不利之情形，即無適用上開規定為比
    較之餘地，自應依一般法律適用之原則，適用現行、有效之
    裁判時法論處，最高法院95年度台上字第6159號判決闡釋甚
    明。反之，若修正後該法律規定之「構成要件」或「法律效
    果」有所不同，即屬法律變更，則應為新舊法之比較，縱令
    比較後適用新舊法處罰之輕重相同，亦需依刑法第2 條第1
    項之規定適用法律，與前開未經刑法第2 條第1 項之比較而
    逕行適用裁判時法之情形，迥然有別。又新舊法比較時應就
    罪刑有關之共犯、未遂犯、想像競合犯、牽連犯、連續犯、
    結合犯，以及累犯加重、自首減輕暨其他法定加減原因（如
    身分加減）與加減比例等一切情形，本於統一性及整體性原
    則，綜其全部罪刑之結果而為比較，有最高法院95年度刑事
    庭第8 次會議決議可資參照。本件被告行為後，刑法及刑法
    施行法均於95年7 月1 日修正施行，本院將本件所涉及法律
    變更需綜合比較之法條及單純法律修正無新舊法比較問題之
    法條，分述如下：
(一)被告行為後，刑法第339 條第1 項詐欺取財罪及同法第339
    條之2 第1 項不正利用自動付款設備取財最終罰金刑之上限
    均未因上開修正而變動，惟最低度刑部分，依修正前刑法第
    33 條 第5 款規定罰金為1 元以上，經折算為新臺幣後，為
    新臺幣3 元以上，而修正後刑法第33條第5 款規定罰金為新
    臺幣1000元以上，新舊法之刑度寬嚴有別，應為新舊法比較
    。比較之結果，新法之最低度刑較舊法為高，應以舊法有利
    於被告。
(二)在刑法修正前，只需受徒刑執行完畢5 年內再犯有期徒刑以
    上之罪，無論何種犯罪均為第47條所稱之累犯，應加重其刑
    ，而修正後刑法第47條第1 項，必須「故意」犯罪方能構成
    累犯，其構成要件已有變動，自屬法律變更，且前開最高法
    院95年度第8 次刑事庭會議決議亦明示累犯必須適用刑法第
    2 條第1 項加以綜合比較，本院自應將累犯納入新舊法比較
    之範疇。而本件被告係故意犯罪，無論新舊法均構成累犯，
    新法對被告並無有利之處。
(三)被告先後數次竊盜、詐欺取財及行使偽造私文書之犯行，均
    時間緊接，觸犯構成要件相同之罪，顯係各基於概括之犯意
    反覆為之，在刑法修正前，均應依第56條連續犯之規定論以
    一罪並加重其刑。而修正後之刑法刪除連續犯之規定，被告
    之犯行需數罪併罰，兩相比較，自以舊法有利於被告。
(四)被告所犯竊盜、詐欺取財及行使偽造私文書罪間，有方法目
    的之牽連關係，在修法前應牽連犯之規定從一重論以行使偽
    造私文書罪。而刑法修正刪除牽連犯之規定，上開犯行需數
    罪併罰，對被告較為不利。
(五)綜上所述，本件以舊法有利於被告，應適用修正前之舊法處
    斷。
(六)又刑法施行法雖增定第1 條之1 ，提高刑法分則編罰金刑之
    上限，然參諸本條立法理由：「……考量新修正之刑法施行
    後，不再適用現行法規所定貨幣單位折算新臺幣條例，為使
    罰金數額趨於一致，避免衍生新舊法比較適用問題，以緩和
    實務適用法律之衝擊，於不變動罰金數額之前提下，爰為第
    2 項規定。」，可知本條之規定，即在於避免就罰金之提高
    比較新舊法。且依本條規定，將罰金貨幣單位改為新臺幣，
    再予提高30倍，等於依罰金罰鍰提高標準條例第1 條前段提
    高10倍後，折算為新臺幣之金額，故實際上並無變更，而不
    在法律變更比較新舊法之列，本件自應逕行適用刑法施行法
    第1 條之1 ，附此敘明。
四、按信用卡之簽帳單，係持卡人用以表示其同意依據信用卡契
    約條款約定，按簽帳單上所示金額付款予發卡銀行之意，性
    質上為私文書。又刑法第339 條之2 第1 項之不正利用自動
    付款設備取財罪為詐欺取財罪之一種特殊類型，本質上仍具
    有詐欺罪之性質，與詐欺取財罪間可成立連續犯。故核被告
    所為，係犯刑法第320 條第1 項之竊盜罪、第216 條、第
    210 條之行使偽造私文書罪、第339 條第1 項之詐欺取財罪
    及第339 條之2 第1 項之不正利用自動付款設備取財罪。其
    在簽帳單上偽造「甲○○」署名為偽造簽帳單之階段行為，
    又偽造私文書之低度行為應為行使偽造私文書之高度行為所
    吸收，均不另論罪。被告多次竊盜、持他人信用卡以自動提
    款機預借現金及冒名刷卡詐得商品、多次行使偽造信用卡簽
    帳單之私文書之犯行均為連續犯已如前述，應依修正前刑法
    第56條之規定各論以一罪，並分別加重其刑。被告所犯竊盜
    罪、連續行使偽造私文書罪及連續詐欺取財罪3 罪間，有方
    法目的之牽連關係，應依修正前刑法第55條後段之規定，從
    較重之連續行使偽造私文書罪處斷。被告前間因妨害風化案
    件，經本院判處有期徒刑6 年確定，並於92年5 月21日執行
    完畢，有臺灣高等法院被告前案紀錄表在卷可稽，其於執行
    完畢後5 年內故意再犯本件有期徒刑以上之罪，為累犯，應
    依修正前刑法第47條加重其刑。爰審酌被告被告正值壯年，
    竟意圖不勞而獲，而竊取他人信用卡冒名持以預借現金及消
    費購物，所得利益達40餘萬，且未與告訴人及上開銀行達成
    和解，惟犯後坦承犯行態度良好及其犯罪之動機、目的、手
    段等一切情狀，量處如主文所示之刑。如附表二、三、四、
    五所示各筆交易之簽帳單，均有被告偽造之「甲○○」署名
    ，不問屬於犯人與否，均應依刑法第219 條規定宣告沒收。
    至各該簽帳單之刷卡人留存聯（即由被告留存之簽帳單），
    雖係被告所有，且因本件犯罪所得之物，惟並未扣案，為免
    執行之困難，爰不予宣告沒收。
據上論斷，應依刑事訴訟法第273 條之1 第1 項、第299 條第1
項前段，刑法第2 條第1 項前段、第216 條、第210 條、第320
條第1 項、第339 條第1 項、第339 條之2 第1 項、第219 條，
修正前刑法第56條、第55條、第47條，刑法施行法第1 條之1 ，
判決如主文。
本案經檢察官丙○○到庭執行職務。
中　　華　　民　　國　　96　　年　　4 　　月　　20　　日
                  刑事第九庭    法　官   王奕勛
以上正本證明與原本無異。
如不服本判決，應於收受送達後10日內向本院提出上訴書狀。
中　　華　　民　　國　　96　　年　　4 　　月　　20　　日
　　　　　　　　　　　　　　　　書記官   陳心儀
附表一：
 ┌──┬────┬─────┬───────────┐
 │編號│被害人  │發卡銀行　│ 卡號　　　　　　　   │
 ├──┼────┼─────┼───────────┤
 │1　 │甲○○  │中信銀行　│0000-0000-0000-0000   │
 ├──┼────┼─────┼───────────┤
 │2　 │同上    │台新銀行　│0000-0000-0000-0000   │
 ├──┼────┼─────┼───────────┤
 │3　 │同上    │花旗銀行　│0000-0000-0000-0000   │
 ├──┼────┼─────┼───────────┤
 │4   │同上    │聯邦銀行  │0000-0000-0000-0000   │
 └──┴────┴─────┴───────────┘
 附表二：（被害人甲○○；發卡銀行：中信銀行）
 ┌──┬────┬─────┬─────┬─────┐
 │編號│時間    │商店名稱  │金額      │犯罪方式  │
 ├──┼────┼─────┼─────┼─────┤
 │1   │95.05.22│莎莎企業行│56,000    │刷卡消費  │
 ├──┼────┴─────┴─────┴─────┤
 │合計│56,000元                                    │
 └──┴──────────────────────┘
 附表三：（被害人甲○○；發卡銀行：花旗銀行）
 ┌──┬────┬─────┬─────┬─────┐
 │編號│時間    │商店名稱  │金額      │犯罪方式  │
 ├──┼────┼─────┼─────┼─────┤
 │1   │95.05.08│鐶驛國際旅│36,000    │刷卡消費  │
 │    │        │行社股份有│          │          │
 │    │        │限公司    │          │          │
 ├──┼────┼─────┼─────┼─────┤
 │2   │95.05.10│金宏總銀樓│35,100    │同上      │
 ├──┼────┼─────┼─────┼─────┤
 │3   │95.05.12│可利明眼鏡│30,000    │同上      │
 ├──┼────┼─────┼─────┼─────┤
 │4   │95.05.14│同上      │同上      │同上      │
 ├──┼────┼─────┼─────┼─────┤
 │5   │95.05.16│藍色狂想企│390       │同上      │
 │    │        │業行新興分│          │          │
 │    │        │店        │          │          │
 ├──┼────┼─────┼─────┼─────┤
 │6   │95.05.19│中國石油前│100       │同上      │
 │    │        │鎮站      │          │          │
 ├──┼────┼─────┼─────┼─────┤
 │7   │同上    │愛國超市建│248       │同上      │
 │    │        │工店      │          │          │
 ├──┼────┼─────┼─────┼─────┤
 │8   │95.05.22│同上      │120       │同上      │
 ├──┼────┴─────┴─────┴─────┤┤
 │合計│131,958元                                   │
 └──┴──────────────────────┘
 附表四：（被害人甲○○；發卡銀行：聯邦銀行）
 ┌──┬────┬─────┬─────┬─────┐
 │編號│時間    │商店名稱  │金額　    │犯罪方式　│
 ├──┼────┼─────┼─────┼─────┤
 │1　 │95.04.06│鐶驛國際旅│22,500    │刷卡消費  │
 │    │        │行社股份有│          │          │
 │    │        │限公司    │          │          │
 ├──┼────┼─────┼─────┼─────┤
 │2　 │同上　　│神風電話公│18,000    │同上　　  │
 │    │        │司        │          │          │
 ├──┼────┼─────┼─────┼─────┤
 │3　 │95.04.07│瑱芳美容中│20,650　　│同上      │
 │    │        │心        │          │          │
 ├──┼────┼─────┼─────┼─────┤
 │4　 │95.04.10│欣佳服飾店│12,000    │同上　　  │
 ├──┼────┼─────┼─────┼─────┤
 │5　 │95.04.11│鐶驛國際旅│11,000    │同上      │
 │    │        │行社股份有│          │          │
 │    │        │限公司　　│          │          │
 ├──┼────┼─────┼─────┼─────┤
 │6   │同上    │同上      │11,500    │同上      │
 ├──┼────┴─────┴─────┴─────┤
 │合計│95,650元                                    │
 └──┴──────────────────────┘
 附表五：（被害人甲○○；發卡銀行：台新銀行）
 ┌──┬────┬─────┬─────┬─────┐
 │編號│時間    │商店名稱  │金額　    │犯罪方式　│
 ├──┼────┼─────┼─────┼─────┤
 │1　 │95.03.26│鐶驛國際旅│30,000    │刷卡消費  │
 │    │        │行社股份有│          │          │
 │    │        │限公司    │          │          │
 ├──┼────┼─────┼─────┼─────┤
 │2　 │95.03.27│同上      │50,000    │同上　　  │
 │    │　　    │          │          │          │
 ├──┼────┼─────┼─────┼─────┤
 │3　 │95.03.30│同上      │30,000    │同上      │
 ├──┼────┼─────┼─────┼─────┤
 │4   │95.04.01│同上      │同上      │同上      │
 ├──┼────┼─────┼─────┼─────┤
 │5   │95.04.01│同上      │同上　　  │同上      │
 ├──┼────┴─────┴─────┴─────┤
 │合計│170,000                                     │
 └──┴──────────────────────┘
